【裁判字號】    98,聲再,431
【裁判日期】    981124
【裁判案由】    偽造文書等
【裁判全文】
臺灣高等法院刑事裁定                 98年度聲再字第431號
    再審聲請人
    即受判決人  甲○○
                乙○○
上列聲請人因偽造文書等案件，對於本院98年度重上更（二）字
第126號，中華民國98年10月21日第二審確定判決（臺灣臺北地
方法院93年度訴字第205號，起訴案號：臺灣臺北地方法院檢察
署92年度偵字第9795號），聲請再審，本院裁定如下：
    主  文
再審及停止刑罰執行之聲請均駁回。
    理  由
一、聲請再審意旨略以：（一）聲請人甲○○就檢驗不合格，於
    檢驗記錄表記明不合格事由之法定義務何在？違背該義務是
    否就如原法院所稱之「放水」，此與刑法第215條之業務上
    登載不實罪，聲請人甲○○主觀是否明知為不實而具有業務
    登載不實之直接故意攸關。依卷附汽車委託檢驗書第4條規
    定，僅課以車主得於一個月內改善複檢，並沒有課以檢驗員
    必於檢驗記錄表記明不合格事由，復依證人范桂倫之證述，
    依向來檢驗流程，於檢驗不合格，並沒有必須記載不合格事
    由之慣例或規定，原確定判決稱：「……依卷附汽車委託檢
    驗合約書第四條規定：檢驗不合格之車輛，乙方（鼎誥公司
    ）應責令車主於一個月內整修完善申請覆檢。可知，檢驗不
    合格，於檢驗記錄表記明不合格事由，係方便記憶，於覆檢
    時得以迅速知悉覆檢之項目。該欄位僅須記載不合格事項，
    記載字數甚少，衡情自無疏懶不記之可能。被告甲○○卻未
    加記載，顯無再予覆檢之預備，益證其當時有意放水。」自
    屬認定事實有誤，上開「於檢驗不合格，有無必須記載不合
    格事由之慣例或規定」，證人范桂綸之證述與聲請人甲○○
    有無為虛偽不實登載行為之直接故意？應有深究之必要，是
    被告既已提出相關證據，並經證人范桂綸證實，在無積極證
    據足以證明其等所言為不實之情形下，此有利於被告之證據
    自當優先於其他間接證據而被採認，自有足生影響於判決之
    重要證據漏未審酌之違法。（二）甲○○於第一審、上訴審
    及原審審理時一再辯稱該BO-0223號自小貨車車身樣式（與
    登記內容）雖有不符，經伊檢驗後，係先蓋不合格章，再於
    覆驗時蓋合格章。照規定要完整記載不合格項目，當時伊偷
    懶，故先押著車主之行照，請其立即改善（即在場邊拆卸蓬
    架），等改善後再蓋合格章等語。觀諸卷附鼎誥公司88年11
    月3日就BO-0223號自小貨車之汽車定期檢驗記錄表記載，甲
    ○○確有在其檢驗結果之不合格欄及覆驗之合格欄內，分別
    蓋其檢驗員職章，此似徵所辯，尚非全然無據。原判決於理
    由內雖以該檢驗記錄表所附照片顯示該自小貨車於88年11
    月3日檢驗後，離開檢驗線時，其裝設之棚架並未拆除，乃
    認所辯不足為採。然據甲○○所稱該BO-0223號自小貨車係
    在檢驗後經改正，乃於覆驗時，經伊為合格之認定，則該自
    小貨車於檢驗後離開檢驗線所拍攝照片，因其時尚未經改正
    並覆驗，其上棚架仍然存在，自屬當然，似不能執之否認甲
    ○○上開辯詞之真實性。原判決理由徒以上情，逕將甲○○
    有利之辯解，予以摒棄不採，亦嫌速斷。是關於甲○○所辯
    與鼎誥公司88年11月3日就BO-0223號自小貨車之汽車定期檢
    驗記錄表記載，甲○○確有在其檢驗結果之不合格欄及覆驗
    之合格欄內，分別蓋其檢驗員職章乃屬足生影響於判決之重
    要證據，於外觀上已足認若予以審酌，將影響原判決之結果
    。綜上，爰依刑事訴訟法第421條聲請再審並聲請裁定對原
    確定判決停止執行云云。
二、按不得上訴於第三審法院之案件，其經第二審確定之有罪判
    決，如就足生影響於判決之重要證據漏未審酌者，固得為受
    判決人之利益聲請再審，刑事訴訟法第421條定有明文，惟
    所謂「足生影響於判決之重要證據漏未審酌」，係指該證據
    業經法院予以調查或經聲請調查而未予調查，致於該確定判
    決中漏未加以調查，而該證據如經審酌，顯足生影響該判決
    之結果，而為被告有利之判決而言。如當事人所提出之證據
    ，不足以影響判決結果，或第二審法院依調查結果，本於論
    理法則、經驗法則，取捨證據後認定事實者，即難據以開始
    再審之程序。又所謂重要證據，必須該證據已足認定受判決
    人應受無罪、或免訴、或輕於原審所認定之罪名方可，如不
    足以推翻原審所認定罪刑之證據，即非足生影響於原判決之
    重要證據。再者，所謂「漏未審酌」乃指第二審判決前已發
    現而提出或已聲請調查之證據，法院未予調查、審酌而言，
    茍被捨棄之證據，已於理由內敘明其捨棄之理由者，即非漏
    未審酌。
三、經查：再審聲請人即被告甲○○係從事業務之人，明知為不
    實之事項，而登載於其業務作成之文書，業經原確定判決於
    理由欄二、（六）論述稽詳，再審聲請人上開再審理由，無
    非係對原確定判決取捨證據、認定事實之職權行使，再行爭
    執而已，尚難認有重要證據漏未審酌。
四、綜上所述，再審聲請人所述各節並無合於刑事訴訟法第421
    條所定之情形，自難認有再審之理由，應予駁回。其停止刑
    罰執行之聲請，即屬不能准許，應併予駁回。
五、據上論斷，應依刑事訴訟法第434條第1項，裁定如主文
中    華    民    國    98    年    11    月    24    日
                  刑事第一庭審判長法  官  葉騰瑞
                                  法  官  王炳梁
                                  法  官  莊明彰
以上正本證明與原本無異。
不得抗告。
                                  書記官  王韻雅
中    華    民    國    98    年    11    月    24    日


司法院資訊處製作；財團法人民間司法改革基金會備份。
